【裁判字號】    89,訴,409
【裁判日期】    890601
【裁判案由】    殺人未遂等
【裁判全文】
臺灣高雄地方法院刑事判決                          八十九年度訴字第四九號
    公  訴  人  臺灣高雄地方法院檢察署檢察官
    被      告  丙○○
    選任辯護人  王家鈺
右列被告因殺人未遂等案件，經檢察官提起公訴（八十八年度偵續字第二０四號），
本院判決如左：
    主  文
丙○○連續販賣含有害人體健康物質之食品，處有期徒刑肆月，如易科罰金，以參佰
元折算壹日。
扣案之漂白水壹瓶沒收。
    事  實
一、丙○○明知市售漂白水（為一強鹼性清潔劑）係不得食用之物質，因不滿同業肉
    圓販賣商乙○○○搶走其生意，竟自民國八十七年七月底某日起至同年八月八日
    凌晨一時許，連續在高雄縣鳳山市○○路一四八號騎樓，將其所有之漂白水少許
    倒入乙○○○蒸煮肉圓之鍋內，致使不知情之乙○○○仍以該鍋加水蒸煮肉圓，
    販賣予戊○○、丁○○等不特定之客人，待戊○○、丁○○二人反應肚子不適（
    傷害部分未據蔡、陳二人告訴）情事，乙○○○查覺有異狀，遂請其子甲○○架
    設攝影機錄影蒐證，於八十七年八月八日凌晨一許時當場查獲丙○○傾倒漂白水
    之事實，始悉上情。
二、案經乙○○○訴由高雄縣警察局鳳山分局報請台灣高雄地方法院檢察署檢察官偵
    查起訴。
    理  由
一、訊據被告固坦承於八十七年八月八日傾倒漂白水一事，惟辯稱：伊只倒一次即被
    查獲，只是要告訴人乙○○○多洗幾次鍋子而已，證人戊○○、丁○○之證言前
    後矛盾，又未就醫，是其等證詞顯有瑕疵，而食用乙○○○之肉圓者眾，為何僅
    戊○○、丁○○二人腹瀉云云。惟查：
    （一）右揭事實業據告訴人乙○○○指述歷歷，並經證人丁○○、戊○○、吳銘
          憲證述在卷，且有扣案之錄影帶一卷可資佐證。被告雖為前揭辯解，然證
          人戊○○、丁○○與被告並無仇隙，又非本件利害關係人，應無串通設詞
          誣攀之理，且被告行為時係八十七年八月初至同年月八日，而證人丁○○
          、戊○○首次於偵查庭作證時間為八十八年七月二十八日，與被告行為時
          已相隔近一年，實難要求其對時間、細節等情記憶無誤，如其等對時間、
          細節等均記憶鉅細靡遺，反與經驗有違，且一般人若係輕微腹瀉，服用成
          藥者甚眾，非必一定就醫治療而留有記錄。又多人食用同樣含有細菌或有
          害人體健康之食品，並非所有食用之人均會有所反應，個人體質之差異，
          自會造成不同之結果，此由一般食品中毒案件，食用同一批食物者，並非
          全體皆會有中毒反應之情形可知。又告訴人在發覺情狀有異後，才要其子
          甲○○架設錄影機蒐證，此情完全合乎經驗，否則甲○○實無理由以錄影
          機錄取其母即告訴人所有之鍋子影像之理，另證人林昆明於偵查中亦證稱
          ：「丙○○有告訴我倒了很多次，這次倒楣被抓到」（見八十八年偵續字
          第二０四號偵查卷第二十七頁背面），是被告傾倒漂白水入告訴人鍋子之
          次數，當不只一次，應以告訴人所指被告自八十七年七月底至同年八月八
          日止該段時期，曾多次傾倒漂白水等語為可採。
    （二）一般市售漂白水為一腐蝕性之清潔劑，食用漂白水或其稀釋液或含有漂白
          水成份之食品，會對人體造成傷害，此為一般常識，被告係一有正常知識
          經驗之成年人，焉有不知之理？否則為何不在其自己蒸煮肉圓時加以同法
          泡製，被告顯然明知其倒漂白水於鍋內加水蒸煮肉圓，對食用該肉圓之人
體健康有害之情，又被告所傾倒之市售漂白水經送行政院衛生署食品檢驗
          局、高雄醫學院附設中和紀念醫院鑑定，為４．５％之次氯酸納，屬強鹼
          性之清潔劑，曾有一歲嬰兒大量喝造成死亡案例，又有六十六歲婦女喝濃
          度１０％之次氯酸納五百毫升，僅造成消化道嚴重灼傷，但未死亡，亦有
          實驗指出老鼠每公斤體重喝下五至十五毫升，在一至三小時內會死亡，亦
          有前開二機關函文可憑。
    綜上所述，被告明知以漂白水稀釋液蒸煮肉圓，漂白水之成分附著於肉圓後，食
    用者食用後對身體健康有害，仍多次將其所有之漂白水少許倒入乙○○○蒸煮肉
    圓之鍋內，致使不知情之乙○○○仍以該鍋加水蒸煮肉圓，販賣予不特之客人，
    事證明確，被告犯行洵堪認定。
二、核被告所為係犯違反食品衛生管理法第十一條第三款之規定，應依同法第三十二
    條第一項第一款販賣含有害人體健康物質之食品處斷。被告利用不知情之乙○○○犯罪，為間接正犯。其先後多次犯行，時間緊接，所犯罪名同一，屬連續犯，
    依法加重其刑。爰審酌被告因同業競爭而出此不法手段，惡性非輕，惟前無不良
    素行等一切情狀，量處如主文所示之刑，併諭知易科罰金之折算標準。扣案之漂
    白水一瓶，為被告所有且係供犯罪所用之物，依刑法第三十八條第一項第二款宣
    告沒收；扣案之漂白水蒸餾液四小瓶，無法證明確係被告犯罪所用之物，本院不
    予宣告沒收。另檢察官起訴內容雖未論及被告於八十七年七月底某日之犯行，然
    此部分犯行與檢察官起訴之犯行，有連續犯之關係，為裁判上一罪，本院自得一
    併審究，附此敘明。
三、公訴意旨另以：被告基於殺人之概括犯意，自八十七年八月初至同年月八日止，
    連續在連續在高雄縣鳳山市○○路一四八號騎樓，將漂白水倒入乙○○○蒸煮肉
    圓之鍋內，致使不知情之乙○○○仍以該鍋加水蒸煮肉圓，販賣予不特定之客人
    ，因認被告涉有刑法第一百九十一條之一第一項、第四項之毒化飲食物品未遂罪
    、同法第二百七十一條第一項、第二項之殺人未遂罪等罪嫌。惟查：（一）刑法
    第一百九十一條之一之毒化飲食物品罪，係於八十八年四月二十一日方始公布施
    行，而本件事實發生於八十七年七月底至八月八日凌晨一時許，依罪刑法定主義
    （即刑法第一條規定：行為之處罰，以行為時之法律有規定者為限），檢察官起
    訴被告涉有上開毒化飲食物品罪嫌，容有未洽。（二）又被告所傾倒之市售漂白
    水經送行政院衛生署食品檢驗局、高雄醫學院附設中和紀念醫院鑑定，為４．５
    ％之次氯酸納，屬強鹼性之清潔劑，曾有一歲嬰兒大量喝造成死亡案例，又有六
    十六歲婦女喝濃度１０％之次氯酸納五百毫升，僅造成消化道嚴重灼傷，但未死
    亡，亦有實驗指出老鼠每公斤體重喝下五至十五毫升，在一至三小時內會死亡，
    有前開二機關函文附卷可憑，本件經檢察官、本院當庭勘驗告訴人所提之錄影帶
    ，被告係以塑膠瓶盛裝扣案液體，並往告訴人之鍋內倒一圈，數量不多，此有檢
    察官勘驗筆錄及本院八十九年審理筆錄在卷可按，而肉圓蒸煮時尚須加入大量之
    水，再將蒸籠置於鍋上以水蒸汽蒸煮，則依前開鑑定結果，以被告所加之液體之
    量不多情狀觀之，自不足造成食用者死亡之結果，且本件又係因同業競爭所引發
    ，被告自以造成告訴人營業上上之損失為其目的，而無使告訴人或其客人死亡之
    必要，是亦難認被告有殺人之主觀犯意。公訴人認此殺人未遂、毒化飲食物品二
    部分與上開論罪部分，有方法、結果之牽連關係，屬裁判上一罪，是本院不另為
    無罪之諭知。
據上論斷，應依刑事訴訟法第二百九十九條第一項第一項前段，食品衛生管理法第三
十二條第一項第一款、第十一條第三款，刑法第十一條前段、第五十六條、第四十一
條、第三十八條第一項第二款，罰金罰鍰提高標準條例第二條，判決如主文。
中      華      民      國      八十九      年    六    月      一      日
                                  臺灣高雄地方法院刑事庭
                                      法  官    吳  宏  榮
右正本證明與原本無異。
如不服本判決，應於判決送達後十日內，向本院提出上訴狀。
                                      書記官    呂  怜  勳
中      華      民      國      八十九      年    六    月      一      日
附錄本案論罪科刑法條：
食品衛生管理法第三十二條第一項第一款
有左列行為之一者，處三年以下有期徒刑、拘役或科或併科一萬元以上四萬元以下罰
金，並得吊銷其營業或設廠之許可證照：
一、違反第十一條第一款至第八款或第十五條之規定者。


司法院資訊處製作；財團法人民間司法改革基金會備份。
